【裁判字號】    90,易,527
【裁判日期】    900606
【裁判案由】    贓物
【裁判全文】
臺灣臺北地方法院刑事判決                            九十年度易字第五二七號
    公  訴  人  臺灣臺北地方法院檢察署檢察官
    被      告  丙○○
右列被告因贓物案件，經檢察官提起公訴（九十年度偵字第一四三九號），本院判決
如左：
    主  文
丙○○收受贓物，處有期徒刑肆月，如易科罰金，以參佰元折算壹日。
    事  實
一、丙○○於民國八十八年間曾因贓物案件，經本院判處拘役五十九日確定，於八十
    九年二月六日執行完畢；復於八十九年十月間因竊盜案件，經臺灣臺北地方法院
    檢察署檢察官聲請簡易判決處刑，同年十二月十八日經本院判處罰金五百元確定
    ，於九十年一月三十一日執行完畢（均不構成累犯）。丙○○竟於上述竊盜案件
    審理程序中，明知乙○○（經另案審結）於八十九年十一月十五日下午七時許，
    在臺北市○○路○段一七五巷三十四號前交付之車牌號碼ＣＨＳ—六九○號機車
    ，係他人失竊之機車（該車為甲○○所有，於八十九年九月六日下午六時許，在
    臺北市○○路○段六十九巷口失竊），為贓物，仍將之收受騎用。嗣於九十年一
    月二日下午三時許，丙○○騎乘該機車途經臺北市○○路○段七十四巷前，為警
    當場查獲。
二、案經臺北市政府警察局文山第一分局報告臺灣臺北地方法院檢察署檢察官偵查起
    訴。
    理  由
一、訊據被告丙○○固坦承其於右揭時、地收受上開機車，嗣騎乘該機車，為警攔檢
    查獲之事實，惟矢口否認有何贓物犯行，辯稱：伊不知道該車為贓車，機車是乙
    ○○借給伊，乙○○說行車執照掉了，申請補發後再交付云云。惟查：
  (一)上開車牌號碼ＣＨＳ—六九○號機車係被害人甲○○所有，於八十九年九月六日
    下午六時許，在臺北市○○路○段六十九巷口前失竊，已據被害人於警訊時指稱
    綦詳，並有被害人行車執照影本、車輛竊盜、車牌失竊資料個別查詢報表－查詢
    車輛認可資料、失竊報告、車輛車牌失竊作業─查獲車輛認可資料、臺北市政府
    警察局車輛尋獲電腦輸入單各一紙在卷可稽。
  (二)次查，被告於偵查中供稱：其平常有騎機車，也有行車執照（參見偵查卷第三十
    七頁反面）；於本院調查時供稱：其滿十八歲那年考上機車駕照，有用父親名義
    購買一輛機車，每天騎用，後機車失竊，報警時警察向伊要行車執照，因行車執
    照掉了，而無法辦理等語（參見本院九十年四月二十七日訊問筆錄），足見被告
    平日騎乘機車，均知應攜帶行車執照，且明知行車執照為合法使用、持有機車之
    證明。又證人乙○○將上開機車借予被告時，並未交付行車執照等來源證件，亦
    據被告於本院審理時供明在卷，且被告自八十九年十一月十五日下午七時許起借
    用機車，至九十年一月二日下午三時許經警查獲，前後已騎用一個月餘，卻均未
    積極向證人乙○○索取行車執照等證明文件以憑查對，顯與常情有違。況被告與
    證人乙○○原約定借用一星期後返還，業據其供陳在卷，被告竟未主動按期返還
    ，逾期仍繼續騎用，足徵被告明知該輛機車係屬來源不明之贓物，始未急於歸還
    甚明。
  (三)第查，被告於本院審理時尚且供稱：經警查獲前二、三個月，乙○○說要買機車
    給伊，就在路邊隨便開一輛機車，他交付機車第二天，伊就去派出所查，才發現
    那臺機車是贓車，就交給警方處理，該輛機車與此次為警查獲之車牌號碼ＣＨＳ
    —六九○號機車不同等語（參見本院九十年五月二十三日審判筆錄）。果爾，則
    被告於先前證人乙○○交付另輛機車之後，既知前往警局查詢車輛之合法性，且
    果然發現該機車為他人失竊之贓車而交付警方處理，則證人乙○○再次答應出借
    車牌號碼ＣＨＳ—六九○號機車時，被告對於該車可能係贓車即應有所認知，而
    被告竟仍予收受騎用，復未向乙○○取得行車執照以供查對，亦未向警方查詢該
    機車之相關資料，顯與其前述向乙○○借車所認知之經驗互相矛盾，是其雖辯稱
    乙○○說行車執照掉了再補發交付云云，難以憑信，益徵被告對於該車係屬贓物
    原本即有認識甚明。綜上各情，被告辯稱不知為贓車云云，無非卸責之詞，不足
    採信。本件事證明確，被告犯行堪以認定，應依法論科。
二、核被告所為係犯刑法第三百四十九條第一項收受贓物罪。爰審酌被告有多項贓物
    及竊盜前科，有臺灣高等法院檢察署刑案紀錄檢附表在卷可按，仍不知改過，再
    犯本件贓物罪行，犯罪後飾詞圖卸，並無悔意，及犯罪之動機、目的、手段、所
    生之危害等一切情狀，量處如主文所示之刑，以示懲儆，並諭知易科罰金之折算
    標準。查被告犯罪後，刑法第四十一條業於九十年一月四日修正，同年月十日經
    統公布施行，該條第一項規定：「犯最重本刑為五年以下有期徒刑以下之罪，而
    受六個月以下有期徒刑或拘役之宣告，因身體、教育、職業、家庭之關係或其他
    正當事由，執行顯有困難者，得以一元以上三元以下折算一日，易科罰金。但確
    因不執行所宣告之刑，難收矯正之效，或難以維持法秩序者，不在此限。」比較
    新舊法之結果，舊法並無更有利於被告，依刑法第二條第一項前段規定，應適用
    裁判時之新法，附此敘明。至扣案如附表編號一之鑰匙，為證人乙○○所交付並
    非被告所有；如附表編號二之鑰匙，雖係被告所有，惟乃被告於收受上開贓物之
    後所另行配置，均據被告供明在卷，後者與本件收受贓物罪並無直接關係，又非
    違禁物，爰均不為沒收之諭知。
據上論斷，應依刑事訴訟法第二百九十九條第一項前段，刑法第二條第一項前段、第
三百四十九條第一項、第四十一條第一項，罰金罰鍰提高標準條例第一條前段、第二
條，判決如主文。
本案經檢察官薛維平到庭執行職務
中    華    民    國      九十        年      六        月      六      日
                                      臺灣臺北地方法院刑事第八庭
                                          法  官  張  筱  琪
右正本證明與原本無異。
如不服本判決，應於判決送達後十日內，向本院提出上訴狀。
                                          書記官  耿  鳳  君
中    華    民    國      九十        年      六       月      十二     日
中華民國刑法第三百四十九條第一項
(普通贓物罪)
收受贓物者，處三年以下有期徒、拘役或五百元以下罰金。
附表：
一、車牌號碼ＣＨＳ—六九○號機車電門鑰匙一支。
二、車牌號碼ＣＨＳ—六九○號機車坐墊鑰匙一支。


司法院資訊處製作；財團法人民間司法改革基金會備份。
